【裁判字號】    98,交上訴,3
【裁判日期】    980819
【裁判案由】    業務過失致死
【裁判全文】
臺灣高等法院花蓮分院刑事判決         98年度交上訴字第3號
上  訴  人
即  被  告  甲○○
上列上訴人即被告因業務過失致死案件，不服臺灣臺東地方法院
98年度交訴字第1號中華民國98年3月13日第一審判決（起訴案號
：臺灣臺東地方法院檢察署98年度偵字第37號），提起上訴，本
院判決如下：
    主  文
原判決撤銷。
甲○○從事業務之人，因業務上之過失致人於死，處有期徒刑陸
月，如易科罰金，以新臺幣壹仟元折算壹日。緩刑參年。
    事  實
一、甲○○平日以伐木為業，砍伐之木材則由其駕駛拼裝車載運
    ，駕駛為其附隨業務。民國97年7月26日晚上10時，甲○○
    駕駛無牌照之拼裝車載運木頭，沿臺東縣卑南鄉○○○○路
    由南往北方向行駛，途中因拼裝車有油路不順之故障，甲○
    ○遂將拼裝車停放於卑南鄉○○○○路365.4公里北向慢車道
    內，甲○○本應注意該路段速限為每小時60公里，於汽車發
    生故障不能行駛而停車時，應於車身後方30公尺至100公尺
    之路面上，豎立車輛故障標誌，且停車時，應依車輛順行方
    向緊靠道路右側，其右側前後輪胎外側距離緣石或路面邊緣
    不得逾40公分，而依當時情形，又非不能注意，竟疏未注意
    停車時緊靠路邊使右側前後輪胎外側距離路面邊緣於40公分
    以內，復未於車身後方豎立車輛故障標誌，嗣同日晚上10時
    18分，陳彥穎騎乘車號K68－402號機車沿上開路段由南往北
    方向行駛時，亦疏未注意前開狀況，採取必要之安全措施，
    致閃煞不及，撞及上開拼裝車之左後車角，造成頭部、胸部
    嚴重挫傷，經送醫急救不治死亡。甲○○於肇事後，有偵查
    權限之人知悉犯罪人之前，主動向到場處理事故員警陳明自
    己係肇事者，並陳述肇事經過，自首並接受裁判。
二、案經甲○○自首及臺灣臺東地方法院檢察署檢察官相驗後分
    案偵辦。
    理  由
一、上開事實，業據被告甲○○於警詢時、偵查中、原審及本院
    審理時均坦承不諱，並有道路交通事故現場圖1紙、道路交
    通事故調查報告表2紙、臺東縣警察局道路交通事故當事人
    酒精測定紀錄表、臺東縣警察局道路交通事故肇事當事人自
    首情形紀錄表、馬偕紀念醫院臺東分院乙種診斷證明書、現
    場照片30張附卷可佐。而被害人陳彥穎係因上開車禍之撞擊
    造成頭部、胸部挫裂傷致死乙節，亦經檢察官督同法醫師相
    驗屬實，並製有相驗筆錄、履勘筆錄、相驗屍體證明書、驗
    斷書、相驗照片14張及勘驗照片20張附卷可憑。
二、又本院於夜間至肇事地點勘驗結果，現場道路為臺九線公路
    ，由北往南即花蓮往台東方向約50公尺即設有一座路燈，由
    南往北即台東往花蓮方向（被害人行向）則無路燈，而被告
    停放本件肇事拼裝車之位置在南往北車道、於兩座路燈之間
    ，視線並非甚為良好，有本院98年6月24日勘驗筆錄在卷可
    稽。按汽車發生故障不能行駛，應即設法移置於無礙交通之
    處。該故障車輛在未移置前或移置後均應豎立車輛故障標誌
    。該標誌在行車時速逾40公里之路段，應豎立於車身後方30
    公尺至100公尺之路面上。又停車時應依車輛順行方向緊靠
    道路右側，其右側前後輪胎外側距離緣石或路面邊緣不得逾
    40公分，道路交通安全規則第112條第1項第12款、同條第2
    項分別定有明文。而觀諸道路交通事故現場圖，被告僅在車
    後方不及30公尺處地面擺放落葉，該落葉於夜間根本不足使
    人看到前方有故障車，且被告之車輛右側前後車輪外側距離
    路面邊緣有0.9米，足徵被告並未依上揭道路交通安全規則
    在車後30公尺以上之路面擺放車輛故障標誌，亦未依規定停
    車，致車輛占用車道絕大部分範圍，增加事故發生風險，而
    依當時情況，被告並無不能注意情形，竟疏未注意致肇車禍
    ，其有過失甚明，被告之過失行為與陳彥穎死亡間，具有相
    當因果關係，堪予認定。惟被害人騎車時亦應謹慎注意車前
    狀況，隨時採取必要之安全措施，其疏未注意，致閃煞不及
    撞上被告拼裝車左後車角，亦同有過失，惟被告尚無從因此
    解免其過失責任。
三、綜上，本件被告停放車輛有前開過失之情形，致被害人撞及
    車輛死亡，事證明確，被告犯行堪予認定，應依法論科。
四、論罪科刑：
  1.按刑法上所謂業務，係指個人基於其社會地位繼續反覆所執
    行之事務，其主要部分之業務固不待論，即為完成主要業務
    所附隨之準備工作與輔助事務，亦應包括在內（最高法院71
    年台上字第1550號判例意旨參照）。又汽車駕駛人之駕駛工
    作，乃隨時可致他人身體生命於危險之行為，並係具有將該
    行為繼續，反覆行使之地位之人。因此應有經常注意俾免他
    人於危險之特別注意義務，故其駕駛車輛本屬其社會活動之
    一，在社會上有其特殊之屬性（地位），其本於此項屬性（
    地位）而駕車，自屬基於社會生活上之地位而反覆執行事務
    ，因之，在此地位之駕車，不問其目的為何，均應認其係業
    務之範圍（最高法院75年度台上字第1685號判例意旨參照）
    ，亦不因其駕駛時為上班或下班時間而有差別（最高法院92
    年度台上字第4251號判決意旨參照），也不問其駕車時間、
    目的及車輛種類（大、小、客、貨車）而有異（最高法院96
    年度台上字第1313號判決意旨參照）。本件被告甲○○駕駛
    拼裝車載運物品為業，屬從事業務之人，業據被告自白在卷
    ，並有肇事車輛滿載木材之照片在卷可按，核其所為，係犯
    刑法第276條第2項之從事業務之人，因業務上之過失致人於
    死罪。又被告於肇事後犯罪未發覺前，向到場處理事故之員
    警陳明自己係肇事者及陳述肇事經過，有臺東縣警察局道路
    交通事故肇事當事人自首情形紀錄表在卷可考，核為對於未
    發覺之罪自首而接受裁判，依刑法第62條前段之規定減輕其
    刑。
  2.爰審酌被告駕駛無牌照之拼裝車上路，因車輛故障未依規定
    停放，惟其於路面擺放落葉，企圖警告後方來車小心注意，
    但仍造成被害人死亡之結果，被害人家屬之精神、心理因而
    受創甚深，被告及被害人間之過失程度、肇事之情節，及被
    告犯罪後坦承犯行，於本院審理時已先賠償被害人家屬30萬
    元，惟尚未達成和解等一切情狀，量處如主文所示之刑，並
    諭知易科罰金之折算標準，以示懲儆。又被告前曾受有期徒
    刑以上刑之宣告，於刑之執行完畢後5年內未曾再受有期徒
    刑以上刑之宣告，有被告臺灣高等法院前案紀錄表1份在卷
    可按，經此科刑教訓，應知警惕，無再犯之虞，本院認為其
    受刑之宣告以暫不執行為當，爰併宣告緩刑3年，以啟自新
    。原審認事用法固非無見，惟疏未審酌被害人亦有未注意車
    前狀況之過失及且被告因車輛故障而違規停放路邊之過失情
    節非重等情，量處被告有期徒刑1年2月，尚嫌過重，被告上
    訴指摘原審量刑過重，為有理由，應予撤銷改判。
據上論斷，應依刑事訴訟法第369條第1項前段、第364條、第299
條第1項前段，刑法第276條第2項、第41條第1項、第62條前段，
第74條第1項第2款，刑法施行法第1條之1，判決如主文。
本案經檢察官乙○○到庭執行職務。
中    華    民    國    98    年    8    月    19    日
                  刑事庭審判長法  官  何方興
                              法  官  賴淳良
                              法  官  林碧玲
以上正本證明與原本無異。
如不服本判決，應於收受送達後10日內向本院提出上訴書狀，其
未敘述理由者，並得於提起上訴狀後10日內向本院補提理由書（
均須按他造當事人之人數附繕本）「切勿逕送上級法院」。
告訴人或被害人如對於本判決不服者，應具備理由請求檢察官上
訴，其上訴期間之計算係以檢察官收受判決正本之日期為準。
中    華    民    國    98    年    8     月    19    日
                              書記官  李閔華
附錄本判決論罪科刑法條：
刑法第276條第2項
從事業務之人，因業務上之過失犯前項之罪者，處5年以下有期
徒刑或拘役，得併科3千元以下罰金。


司法院資訊處製作；財團法人民間司法改革基金會備份。
